【裁判字號】    99,交聲,119
【裁判日期】    980423
【裁判案由】    交管條例聲異
【裁判全文】
臺灣板橋地方法院交通事件裁定         99年度交聲字第119號
原處分機關  交通部公路總局臺北區監理所
異  議  人
即受處分人  甲○○
上列異議人即受處分人因違反道路交通管理處罰條例案件，對於
交通部公路總局臺北區監理所於民國98年12月15日以北監自裁字
第裁40-Z00000000號所為之裁決處分（原舉發案號：內政部警政
署國道公路警察局98年9 月26日公警局交字第Z00000000 號），
聲明異議，本院裁定如下：
    主  文
異議駁回。
    理  由
一、原處分意旨略以：異議人即受處分人甲○○於民國98年9 月
    26日凌晨3 時55分許，駕駛車牌號碼7863-EG 號自用小客車
    ，在國道1 號公路南下28.5公里處之最高速限每小時100 公
    里路段，因「汽車行使高速公路速度超過規定最高速限（20
    公里以上未滿40公里）」之違規行為，經內政部警政署國道
    公路警察局第一警察隊汐止分隊警員蔡博任當場攔停並製單
    舉發，嗣經原處分機關於98年12月15日以北監自裁字第裁40
    -Z00000000號裁決書，依道路交通管理處罰條例第33條第1
    項第1 款及第63條第1 項第1 款規定，裁處罰鍰新臺幣（下
    同）3,500 元，並記違規點數1 點等語。
二、聲明異議意旨略以：伊於98年9 月26日凌晨3 點55分許，在
    國道1 號公路南下28.5公里處三重路段，遭交通警察跟車一
    路至五股交流道下，之間無警笛廣播示警，之後卻以所謂之
    測速槍數據堅指伊超速，但伊確信當時時速在每小時110 公
    里以下，在無第三者見證下僅憑依單一監測數字，採納警員
    個人說辭，缺乏其他直接證據，恐有誤判，為此，提起本件
    異議，爰請求撤銷原處分云云。
三、按汽車行駛於高速公路、快速公路或設站管制之道路，不遵
    使用限制、禁止、行車管制及管理事項之管制規則，而有行
    車速度超過規定之最高速限者，處汽車駕駛人3,000 元以上
    6,000 元以下罰鍰，道路交通管理處罰條例第33條第1 項第
    1 款定有明文。又汽車駕駛人有道路交通管理處罰條例第33
    條第1 項情形者，除依原條款處罰鍰外，並記違規點數1 點
    ，復為該條例第63條第1 項第1 款所明定。
四、經查：
  (一)異議人於98年9 月26日凌晨3 時55分許，駕駛車牌號碼7863
    - EG號自用小客車，行經國道1 號公路南下28.5公里之最高
    速限每小時100 公里路段，因行車速度高達每小時124 公里
    ，超速每小時24公里，經內政部警政署國道公路警察局第一
    警察隊汐止分隊警員蔡博任當場攔停並填製公警局交字第Z0
    0000000 號舉發違反道路交通管理事件通知單（下稱舉發通
    知單）予以舉發，嗣原處分機關調查後，認異議人上開違規
    行為屬實，於98年12月25日以北監自裁字第裁40-Z00000000
    號違反道路交通管理事件裁決書，裁處異議人罰鍰3,500 元
    ，並記違規點數1 點等情，除異議人不否認曾在前述時間駕
    車行經上開路段而為警攔檢之事實外，並有上開舉發通知單
    、裁決書等影本各1 件附卷可稽。
  (二)至異議人雖以前詞置辯，惟其駕車行經上開路段時，經內政
    部警政署國道公路警察局第一警察隊汐止分隊警員蔡博任以
    經濟部標準檢驗局檢定合格之雷射測速槍（器號為LP02264
    號）進行採證，且係針對單一車輛偵測車速等情，有內政部
    警政署國道公路警察局第一警察隊98年11月6 日公警一交字
    第0980173630號函暨所附之雷射測速儀檢定合格證書等影本
    各1 件附卷可稽。又證人蔡博任到庭具結證稱：「那時我是
    巡邏凌晨0 點到4 點的班，那時我在國道1 號南下28公里50
    0 公尺路肩處定點，作超速取締的工作，那時我在中內車道
    ，即從裡面算來第2 個車道測到1 臺黑色馬自達的自小客超
    速，時速是124 公里，該處限速100 公里，超速24公里，那
    時時間是凌晨3 點多，車子不是很多，而且那部黑色馬自達
    的自小客車是在最前面那臺，所以我確定是這臺黑色馬自達
    自小客車超速沒錯」、「（問：你測速的時候是用什麼樣的
    測速器？）非照相式的測速器」、「（問：測速的時候是如
    何操作？）對著車頭按START ，車速就會顯示在測速器上面
    的螢幕」、「（問：你確定你當時測速器是對著那部黑色馬
    自達自小客車測速的？）確定」、「（問：你測速得知那部
    自小客車超速之後，你如何處理？）因為那部車是開在中內
    車道，我開車上前要攔停那部自小客車，開了大約2 公里，
    我開警示燈向該部車示意要他停在路肩」、「（問：從你開
    始要去攔停那部自小客車到後來你把他攔下來，這段期間，
    那部自小客車有沒有離開過你的視線？）沒有，我就開警示
    燈，後面給他閃大燈」、「（問：你將那部黑色馬自達自小
    客攔停之後，有沒有曾經將測速器螢幕上顯示的時速的數字
    給駕駛看？）有，那是一定要的」、「（問：從你測到那部
    車超速，到把那部車子攔停下來，這中間大約多久時間？）
    不超過5 分鐘，因為那時候沒有什麼車」、「（問：在你對
    那部黑色馬自達自小客測速後，到你將那部車攔停下來，之
    間這段期間，你有沒有對其他部的車輛作測速？）沒有，我
    按到之後馬上就上前攔停」等語。是依證人蔡博任證述上情
    可知，其係於98年9 月26日凌晨，在國道1 號公路南下28.5
    公里處之路肩，定點執行超速取締之工作，嗣於該日凌晨3
    時許，以測速器測得異議人駕駛之黑色馬自達牌自用小客車
    車速超過最高速限後，隨即駕車在後追趕長達2 公里之距離
    ，並持續在後閃大燈示意異議人停車，則衡諸當時為凌晨時
    分，車流量少，且證人蔡博任已鎖定違規車輛並在後追趕相
    當之距離，其視線均未離開該違規車輛，自無誤認違規車輛
    之可能；況證人蔡博任使用之測速器，僅能針對單一車輛偵
    測車速，並非針對通過特定路段之全部車輛全面進行偵測，
    且該測速器業經經濟部標準檢驗局檢定合格，已如前述，則
    在當時車流量少之情況下，證人蔡博任自無錯誤測定之可能
    ，故其所測得該輛黑色馬自達牌自用小客車之行車速度每小
    時124 公里，確係鎖定異議人駕駛之車牌號碼7863-EG 號自
    小客車偵測無訛。再參酌證人蔡博任與異議人間，不僅平生
    素未謀面，當無有任何怨隙之可能，衡情，證人蔡博任實無
    設詞攀誣，或虛構違規事實以陷害異議人之理，抑且，證人
    蔡博任乃依法執行公務，本身即受有行政懲處責任之監督，
    復到庭具結作證，更係以刑事責任擔保其證言之真實性，故
    其上開證述內容以及其所記錄舉發之本件違規事實，應堪採
    信。從而，異議人辯稱：伊當時車速在每小時110 公里以下
    云云，自不足採信。
五、綜上所述，異議人駕駛汽車行駛於高速公路，而既有行車速
    度超過規定最高速限之違規行為，則原處分機關依道路交通
    管理處罰條例第33條第1 項第1 款及第63條第1 項第1 款之
    規定，按違反道路交通管理事件統一裁罰標準表所定超過規
    定最高速限20公里以上未滿40公里之準標，裁處異議人罰鍰
    3,500 元，並記違規點數1 點，並無違誤或不當，從而，本
    件異議為無理由，應予駁回。
據上論斷，應依道路交通案件處理辦法第19條，裁定如主文。
中    華    民    國    98    年    4     月    23    日
                  交通法庭    法  官  王瑜玲
以上正本證明與原本無異
如不服本裁定應於送達後5日內向本院提出抗告狀
                              書記官  謝嘉玲
中    華    民    國    98    年    4     月    23    日

司法院資訊處製作；財團法人民間司法改革基金會備份。
